台灣屏東地方法院民事判決　96年度訴字第74號
　　原　　　告　丁○○
　　兼
　　法定代理人　甲○○
　　原　　　告　乙○○
　　法定代理人　丙○○
　　共　　　同
　　訴訟代理人　朱立人律師
　　被　　　告　戊○○
上列當事人間因損害賠償事件（95年度交附民字第144 號），經
本院刑事庭裁定移送前來，本院於民國96年11月5 日言詞辯論終
結，判決如下：
    主      文
被告應給付原告甲○○新台幣壹拾陸萬陸仟柒佰捌拾伍元，及自
民國九十五年九月二十八日起至清償日止，按週年利率百分之五
計算之利息。
被告應給付原告丁○○新台幣捌萬肆仟陸佰零壹元，及自民國九
十五年九月二十八日起至清償日止，按週年利率百分之五計算之
利息。
被告應給付原告乙○○新台幣貳拾壹萬貳仟陸佰伍拾肆元，及自
民國九十五年九月二十八日起至清償日止，按週年利率百分之五
計算之利息。
原告其餘之訴駁回。
訴訟費用由被告負擔百分之三十六，原告甲○○負擔百分之五十
六，原告丁○○負擔百分之一，餘由原告乙○○負擔。
本判決第一、二、三項均得假執行。
原告假執行之聲請駁回。
    事實及理由
一、原告甲○○於起訴時本聲明請求賠償之金額為新台幣（下同
    ）587,506 元，嗣於本院民國96年11月5 日審理時當庭擴張
    為887,506 元（見本卷第75頁），並未變更訴訟標的，而僅
    係擴張應受判決事項之聲明，合於民事訴訟法第255 條第1
    項第3 款規定，應予准許。
二、原告起訴主張：被告於94年11月5 日下午7 時30分許，酒後
    駕駛為動力交通工具之車牌號碼3M─9668號自小客車，欲返
    回屏東縣佳冬鄉○○路193 之10號住處，同日下午8 時40分
    許，駕駛前揭車輛沿屏東縣佳冬鄉○○○○○道（即佳和路）
    由北往南行駛，途經台17線省道、佳興路與塭豐路三岔路口
    處，本應注意遵守燈光號誌之指示，且當時天候晴、路面乾
    燥無缺陷、除夜間無照明外，並無其他不能注意之情事，竟
    疏未注意及此，貿然闖越紅燈號誌欲左轉至塭豐路，適有原
    告甲○○騎乘車牌號碼CH2 ─895 號重型機車，搭載原告丁○○、乙○○，沿正為綠燈號誌之佳興路由東往西方向行駛
    ，途經佳興路與台17線分向限制線處，發覺被告闖越紅燈號
    誌，避、煞皆已不及，被告前揭車輛之左前方車燈處遂與甲○○騎乘之前揭機車車頭發生擦撞，致原告3 人均倒地，造
    成原告甲○○受有左股骨開放性骨折、左脛骨骨折、左第二
    趾骨骨折之傷害；原告丁○○受有右側橈、尺骨末端骨折之
    傷害；原告乙○○受有右側脛骨骨折、頭部外傷、四肢多處
    挫、擦傷之傷害。嗣前往現場處理該車禍事故之警員當場測
    得被告之呼氣酒精濃度為每公升0.43毫克。茲就原告所受之
    損害分述如下：
（一）原告甲○○部分：
    1.財產上損害：原告支出之醫療費用共87,506元，事發迄今
      無法工作，勞動力減損之所失利益為500,000元。
    2.非財產上損害：慰撫金300,000元。
（二）原告丁○○部分：
    1.財產上損害：醫療費用4,601元。
    2.非財產上損害：慰撫金100,000元。
（三）原告乙○○部分：
    1.財產上損害：醫療費用3,792元。
    2.非財產上損害：慰撫金300,000元。
（四）綜上，爰依民法第184 條、第193 條、第195 條侵權行為
      之法律關係請求賠償等語。並聲明：(一)被告應給付原告甲○○887,506 元，及自起訴狀繕本送達翌日起至清償日止
      ，按年息5%計算之利息。(二)被告應給付原告丁○○104,60
      1 元，及自起訴狀繕本送達翌日起至清償日止，按年息5%
      計算之利息。(三)被告應給付原告乙○○303,792 元，及自
      起訴狀繕本送達翌日起至清償日止，按年息5%計算之利息
      。(四)願供擔保請准宣告假執行。
三、被告則以：原告請求賠償之金額太高了，主張要扣除強制險
    理賠，原告乙○○當時未戴安全帽等語置辯，並聲明：原告
    之訴駁回。
四、原告主張被告於94年11月5 日下午7 時30分許，酒後駕駛為
    動力交通工具之車牌號碼3M─9668號自小客車，欲返回屏東
    縣佳冬鄉○○路193 之10號住處，同日下午8 時40分許，駕
    駛前揭車輛沿屏東縣佳冬鄉○○○○○道（即佳和路）由北往
    南行駛，途經台17線省道、佳興路與塭豐路三岔路口處，本
    應注意遵守燈光號誌之指示，且當時天候晴、路面乾燥無缺
    陷、除夜間無照明外，並無其他不能注意之情事，竟疏未注
    意及此，貿然闖越紅燈號誌欲左轉至塭豐路，適有原告甲○○騎乘車牌號碼CH2 ─895 號重型機車，搭載原告丁○○、
    乙○○，沿正為綠燈號誌之佳興路由東往西方向行駛，途經
    佳興路與台17線分向限制線處，發覺被告闖越紅燈號誌，避
    、煞皆已不及，被告前揭車輛之左前方車燈處遂與甲○○騎
    乘之前揭機車車頭發生擦撞，致原告3 人均倒地，造成原告
    甲○○受有左股骨開放性骨折、左脛骨骨折、左第二趾骨骨
    折之傷害；原告丁○○受有右側橈、尺骨末端骨折之傷害；
    原告乙○○受有右側脛骨骨折、頭部外傷、四肢多處挫、擦
    傷之傷害。嗣前往現場處理該車禍事故之警員當場測得被告
    之呼氣酒精濃度為每公升0.43毫克等事實，為被告所不爭執
    ；然其中原告甲○○應係受有右股骨開放性骨折、右脛骨骨
    折之傷害，而非左股骨開放性骨折、左脛骨骨折之傷害，有
    財團法人義大醫院函文影本及長庚醫院診斷證明書各1 份可
    稽（見偵查卷第85頁及本卷第26頁），且本院刑事庭亦為相
    同之認定（見本卷第2 頁），是原告此部分之主張應更正之
    。此外，並有原告提出之統一發票、收據及醫療費用清單等
    文件為證，復經本院依職權調閱95年度交簡字第482 號刑事
    卷宗查核屬實，堪信為真實。按因故意或過失，不法侵害他
    人之權利者，負損害賠償責任。不法侵害他人之身體或健康
    者，對於被害人因此喪失或減少勞動能力或增加生活上之需
    要時，應負損害賠償責任。不法侵害他人之身體、健康、名
    譽、自由、信用、隱私、貞操，或不法侵害其他人格法益而
    情節重大者，被害人雖非財產上之損害，亦得請求賠償相當
    之金額。民法第184 條第1 項前段、第193 條第1 項、第19
    5 條第1 項前段分別定有明文。被告因過失不法侵害原告之
    權利，致原告受有損害，已如前述，則原告基於上開侵權行
    為之法律關係，請求被告負損害賠償責任，洵屬正當。
五、至原告主張之損害金額，被告則以前詞置辯。經本院與兩造
    協議簡化爭點後，所整理之爭點為：(一)原告甲○○得請求之
    醫療費用、不能工作之損失、慰撫金等賠償各為多少元？得
    請求賠償之總金額為多少？(二)原告丁○○得請求之醫療費用
    及慰撫金之金額各為多少？總額為多少？(三)原告乙○○得請
    求之醫療費用及慰撫金各為多少？有無與有過失？得請求之
    總額為多少？茲分別析論如下：
（一）原告甲○○得請求之醫療費用、不能工作之損失、慰撫金
      等賠償各為多少元？得請求賠償之總金額為多少？
    1.原告甲○○主張之醫療費用87,506元，業據提出醫療費用
      收據等文件為證（見交附民卷第7 至10頁），且被告對上
      開收據亦不爭執，故應准許。
    2.經本院依職權函詢財團法人長庚紀念醫院（高雄）分院有
      關原告甲○○身體障害之狀態，該院覆以：原告甲○○之
      上述症狀會存在至其60歲（因症狀固定無法改善），症狀
      符合殘障等級之下肢機能障害第136 項第7 等級，有該院
      96年7 月19日長庚院高字第663620號函1 份在卷可憑（見
      本卷第55頁）。可知原告甲○○因上開車禍事故所受之傷
      勢，符合勞工保險殘廢給付標準表第136 項殘廢等級第7
      級之情形，參酌原告甲○○事發前係從事魚販工作，有證
      明書1 份可參（見本卷第25頁），其工作屬勞力性工作，
      故其所受之骨折傷害勢必造成其無法正常工作，因認原告
      甲○○喪失勞動能力69.21%。次按身體或健康受侵害，而
      減少勞動能力者，其減少及殘存勞動能力之價值，不能以
      現有之收入為準，蓋現有收入每因特殊因素之存在而與實
      際所餘勞動能力不能相符，現有收入高者，一旦喪失其職
      位，未必能自他處獲得同一待遇，故所謂減少及殘存勞動
      能力之價值，應以其能力在通常情形下可能取得之收入為
      標準（最高法院61年台上字第1987號判例要旨參照）。原
      告甲○○雖主張其每月薪資為7 、8 萬元，但自承無薪資
      證明，故主張以最低基本工資計算不能工作之損失，此有
      原告之補呈證物狀1 份可佐（見本卷第24頁），是本件以
      最低基本工資計算損害額，應為合理。復參酌勞動基準法
      第54條第1 項第1 款所定之勞工強制退休年齡為60歲，而
      兩造於本院言詞辯論時均同意計算至原告甲○○年滿60歲
      前之98年2 月5 日止，且按月計算薪資損失而不依照霍夫
      曼公式扣除中間利息（見本卷第76頁）；查本件車禍係94
      年11月5 日夜間發生，迄至98年2 月5 日止，尚有39個月
      ，而自94年11月6 日起至96年7 月5 日止，共20個月，暫
      以原最低基本工資每月15,840元計算，損害額為316,800
      元（20月15,840元），自96年7 月6 日起至98年2 月5
      日止，共19個月，以調漲後之最低基本工資每月17,280元
      計算，損害額為328,320 元（19月17,280元）。而因最
      低基本工資係於96年7 月1 日調漲，故原告甲○○應可再
      請求96年7 月1 日起至96年7 月5 日止之薪資差額240 元
      （計算式：【17,280元－15,840元】305） 。是原告
      甲○○得請求之不能工作損失金額為446,654 元（計算式
      ：【316,800 元＋328,320 元＋240 元】69.21%，元以
      下四捨五入）。
    3.又按慰撫金之賠償，得斟酌雙方身分、資力、經濟狀況與
      加害程度各為如何，以及其他各種情形，核定相當之數額
      （最高法院51年台上字第223 號判例意旨參照）。本院審
      酌原告甲○○未受教育，事發前從事魚販工作，94年度無
      所得與財產資料，有稅務電子閘門財產所得調件明細表1
      份可參（見本卷第52頁），且為被告所不爭執；及被告係
      高職畢業，務工（見偵查卷第34頁），94年度所得給付總
      額為77,166元，惟無財產資料，為原告所不爭執，且有稅
      務電子閘門財產所得調件明細表1 份可稽（見本卷第10頁
      ）；暨兩造之身分、地位及原告甲○○之受傷程度等一切
      情狀，認原告請求非財產上之損害300,000 元為妥適，應
      予准許。
    4.再按保險人依強制汽車責任保險法規定給付之保險金，視
      為加害人損害賠償金額之一部分，加害人受賠償請求時，
      得扣除之。強制汽車責任保險法第32條定有明文。查原告
      甲○○業已受領強制汽車責任保險給付667,375 元，有友
      聯產物保險股份有限公司屏東分公司96年3 月3 日友屏理
      字第045 號函1 份可參（見本卷第36頁），而被告則抗辯
      應自損害賠償額中扣除上開款項（見本卷第76頁），故依
      前開規定扣除後，原告甲○○得向被告請求賠償之金額為
      166,785 元（計算式：87,506元＋446,654 元＋300,000
      元－667,375 元＝166,785 元）。
（二）原告丁○○得請求之醫療費用及慰撫金之金額各為多少？
      總額為多少？
    1.原告丁○○主張之醫療費用4,601 元，業據提出醫療費用
      收據等文件為證（見交附民卷第10、11頁），且被告對上
      開收據並不爭執，亦應准許。
    2.本院審酌原告丁○○事發時就讀國中2 年級，有學生證影
      本1 份可憑（見本卷第44頁），94年度無所得與財產資料
      ，亦有稅務電子閘門財產所得調件明細表1 份可參（見本
      卷第50頁），且為被告所不爭執；及被告係高職畢業，務
      工（見偵查卷第34頁），94年度所得給付總額為77,166元
      ，惟無財產資料，為原告所不爭執，且有稅務電子閘門財
      產所得調件明細表1 份可稽（見本卷第10頁）；暨兩造之
      身分、地位及原告丁○○之受傷程度等一切情狀，認原告
      丁○○得請求賠償之非財產上損害額以80,000元為妥適，
      應予准許；逾上開部分之請求，為無理由。
    3.綜上，原告丁○○得請求被告賠償之損害額為84,601元。
（三）原告乙○○得請求之醫療費用及慰撫金各為多少？有無與
      有過失？得請求之總額為多少？
    1.原告乙○○主張之醫療費用3,792 元，業據提出醫療費用
      收據等文件為證（見交附民卷第12頁），且被告對上開收
      據亦不爭執，故應准許。
    2.本院審酌原告乙○○為88年12月29日出生，有其戶籍謄本
      1 份可佐（見本卷第29頁），事發時為年僅5 歲之幼童，
      94年度亦無所得與財產資料，亦有稅務電子閘門財產所得
      調件明細表1 份可參（見本卷第51頁），且為被告所不爭
      執；及被告係高職畢業，務工（見偵查卷第34頁），94年
      度所得給付總額為77,166元，惟無財產資料，為原告所不
      爭執，且有稅務電子閘門財產所得調件明細表1 份可稽（
      見本卷第10頁）；暨兩造之身分、地位及原告乙○○之受
      傷程度等一切情狀，認原告乙○○請求非財產上之損害賠
      償300,000 元，核屬妥適，應予准許。
    3.另按損害之發生或擴大，被害人與有過失者，法院得減輕
      賠償金額或免除之，民法第217 條第1 項定有明文。又按
      損害之發生或擴大，被害人與有過失者，法院得減輕賠償
      金額或免除之，民法第217 條第1 項定有明文。此項規定
      之目的，在謀求加害人與被害人間之公平，故在裁判上法
      院得以職權減輕或免除之。是以賦與法院得不待當事人之
      主張，減輕其賠償金額或免除之職權（最高法院85年台上
      字第1756號判例要旨、92年台上字第485 號裁判要旨均可
      供參）。經查，原告甲○○於警訊時自認：原告乙○○事
      發時是站在機車前面之腳踏板處等語（見偵查卷第39頁）
      ；按「機器腳踏車附載人員或物品，應依下列規定：二、
      小型輕型機器腳踏車不得附載人員，重型及普通輕型機器
      腳踏車在駕駛人後設有固定座位者，得附載一人。」道路
      交通安全規則第88條第1 項第2 款定有明文。原告甲○○
      當時所駕駛之車輛為重型機車，依上開規定，最多僅得附
      載1 人，詎原告甲○○身為原告乙○○之祖母（見本卷第
      29頁之戶籍謄本所示），竟疏未注意，違規搭載原告乙○○上路，致原告乙○○於本件車禍中受傷，自應就原告乙○○之損害負過失之責。而因原告甲○○之過失行為，與
      被告之過失行為，均為原告乙○○損害之共同原因，並均
      助成損害之發生，是原告甲○○應與被告就原告乙○○之
      損害，負共同侵權行為之連帶責任。然查，原告乙○○當
      時年僅5 歲，無行為能力，其法定代理人丙○○於原告乙○○搭乘原告甲○○駕駛之上開機車時，本應予以注意並
      禁止原告乙○○站立在機車之腳踏板上，或禁止其搭乘已
      載滿乘客之上開機車，詎丙○○並未注意或禁止，顯有監
      督疏懈之情形，依民法第187 條之法理，不論原告乙○○
      當時有無識別能力，其法定代理人均應就被害人即原告乙○○之損害發生，負過失責任；而因法定代理人之責任僅
      係「代負責任」或「中間責任」，故仍應認定係被害人即
      原告乙○○本身之過失責任，是法定代理人應負之過失責
      任仍屬被害人與有過失責任之範疇，自有民法第217 條第
      1 項規定之適用。至被告抗辯原告乙○○當時未戴安全帽
      云云，則為原告所否認，且被告亦未舉證以實其說，故尚
      難採信。基於上述，本院斟酌原告乙○○或其法定代理人
      就前揭損害之發生，雖與有過失，但若無被告與原告甲○○之過失行為，絕不致造成原告乙○○之損害等情，認被
      告及原告甲○○應連帶負7/10之過失責任，而原告乙○○
      或其法定代理人應承擔3/10之與有過失責任，故應減輕被
      告之賠償金額。經減輕後，被告應賠償原告乙○○之金額
      為212,654 元（計算式：【3,792 元＋300,000 元】7/
      10＝212,654 元《元以下四捨五入》）。
六、綜上所述，原告分別基於侵權行為之法律關係，請求被告給
    付原告甲○○166,785 元、原告丁○○84,601元、原告乙○○212,654 元，及均自起訴狀繕本送達翌日即95年9 月28日
    （見交附民卷第13頁）起至清償日止，按週年利率5%計算之
    利息，洵屬正當，應予准許；逾上開部分所為之請求，為無
    理由，應予駁回。又本件所命給付之金額均未逾50萬元，併
    依民事訴訟法第389 條第1 項第5 款規定，依職權宣告假執
    行。原告此部分陳明願供擔保請准宣告假執行，即無必要，
    應予駁回。至原告敗訴部分，其假執行之聲請已失所附麗，
    亦應予駁回。
七、兩造其餘攻擊或防禦方法及提出未經援用之證據，經本院斟
    酌後，認均不足以影響本判決之結果，自無逐一詳予論駁之
    必要，末此說明。
八、結論：本件原告之訴，為一部有理由，一部無理由，依民事
    訴訟法第79條、第85條第1 項但書、第389 條第1 項第5 款
    ，判決如主文。
中　　華　　民　　國　　96　　年　　11　　月　　19　　日
                    民事第一庭  法　官　張以岳
以上正本係照原本作成。
如不服本判決，應於送達後20日內，向本院提出上訴狀並表明上
訴理由，如於本判決宣示後送達前提起上訴者，應於判決送達後
10日內補提上訴理由書（須附繕本）。
                                書記官　林志憲
中　　華　　民　　國　　96　　年　　11　　月　　19　　日
